【裁判字號】    99,訴,1005
【裁判日期】    990920
【裁判案由】    損害賠償
【裁判全文】
臺灣桃園地方法院民事判決              99年度訴字第1005號
原      告  甲○○
            丙○○
兼  訴  訟
代  理  人  乙○○
被      告  丁○○
上列當事人間因過失致死等案件，原告提起刑事附帶民事訴訟，
請求損害賠償，經本院刑事庭以99年度桃交簡附民字第56號裁定
移送前來，本院於民國99年9 月6 日言詞辯論終結，判決如下：
    主  文
被告應給付原告新臺幣壹佰萬元。
訴訟費用由被告負擔。
    事  實  及  理  由
甲、原告起訴主張，被告於民國98年4 月25日下午1 時45分許，
    酒醉後駕車過失撞擊當時在路邊行走之原告父親即訴外人曾
    根，致訴外人曾根死亡，原告深感痛心，精神上受有痛
    苦，爰依民法第184 條第1 項前段、第194 條之規定，提起
    本件訴訟，請求被告賠償扣除原告已領取之汽車強制責任保
    險給付新臺幣（下同）150 萬元以外不足之慰撫金等語。並
    為訴之聲明：被告應給付原告新臺幣1 百萬元。
乙、被告未於言詞辯論期日到場，亦未提出書狀作何聲明或陳述
    。
丙、得心證之理由：
一、本件被告經合法通知，無正當理由，未於言詞辯論期日到場
    ，核無民事訴訟法第386 條所列各款情形，爰依原告聲請，
    由其一造辯論而為判決，此先敘明。
二、經查，被告於98年4 月25日上午8 時30分許，在桃園縣八德
    市○○路442 巷內某池塘旁飲酒後，已達不能安全駕駛動力
    交通工具之狀態，仍於同日下午1 時30分許，駕駛車牌號碼
    NT–2525號自用小客車上路。嗣於同日1 時45分許，行經桃
    園縣八德市○○路1160號前，因不勝酒力駕車失控，本應注
    意車輛行駛時，駕駛人應注意車前狀況，並隨時採取必要之
    安全措施，而依當時之天候陰、路面舖裝柏油、乾燥、無缺
    陷、無障礙物、且視距良好等一切情狀，並無不能注意之情
    事，竟因飲酒致其注意力、判斷力、操控車輛之能力均劣於
    平時未飲酒時之狀況且應變能力較普通人為低，不慎撞擊在
    路邊行走之訴外人曾根，訴外人曾根因而受有神經性及
    出血性休克、頭、胸部鈍挫傷併頭顱內出血及氣血胸等傷害
    ，嗣經送醫不治死亡。而被告經警到場處理，經抽血檢驗其
    血中酒精濃度高達269.3MG/ DL （換算其吐氣所含酒精濃度
    高達每公升1.3 毫克）。被告上開過失致死之行為，業經臺
    灣桃園地方法院檢察署檢察官以98年度偵字第13811 號聲請
    簡易判決處刑，並經本院刑事庭以98年度桃交簡字第3406號
    刑事簡易判決判處罪刑在案之事實，除有本院上開刑事簡易
    判決1 份附卷可稽外（見本院卷第4 頁至第6 頁），並經本
    院依職權調閱上開刑事偵審卷宗查核無誤。
三、次查，經細繹本院上開刑事簡易判決之內容，其係依被告於
    警詢中坦承其於上揭時間、地點，飲用酒類後駕駛自用小客
    車無誤，與證人陳佩怡於警詢中及檢察官訊問中證述情節相
    符；並參酌道路交通事故現場圖、道路交通事故調查報告表
    （一）、（二）、車號查詢汽車車籍電腦畫面列印、道路交
    通事故當事人酒精測定紀錄表、桃園縣政府警察局桃警局交
    字第DB0000000 號舉發違反道路交通管理事件通知單、現場
    照片多幀等證據資料；加以訴外人曾根因神經性及出血性
    休克、頭、胸部鈍挫傷併顱內出血及氣血胸，傷重不治發生
    死亡結果之部分，亦有偵查中由檢察官督同法醫前往相驗後
    所製作之勘（相）驗筆錄、臺灣桃園地方法院檢察署檢驗報
    告書、相驗屍體證明書各1 份及相驗照片多幀等可佐；再衡
    諸醫學文獻上認吐氣所含酒精濃度每公升達1.0 毫克者，有
    步態不穩、噁心想吐、精神混惑不清晰之現象，有行政院國
    軍退除役官兵輔導委員會臺北榮民總醫院（八八）北總內字
    第26868 號函可參；且吐氣達每公升0.55毫克以上，肇事率
    為一般正常人之10倍，一般認為已達不能安全駕車，作為取
    締及移送刑事偵辦之標準，亦有法務部88年5 月18日法88檢
    字第001669號函公告可採；復依交通部運輸研究所79年8 月
    對駕駛人行為之研究（酒醉駕車對駕駛行為之分析研究）指
    出，吐氣每公升酒精含量0.25毫克等於血液中酒精濃度（
    Blood Alcohol Concentration 簡稱BAC ）0.05% ，而BAC
    到達0.08% 至0.15% 時，對駕駛能力之影響為：判斷力嚴重
    受到影響、功能與精神協調受損、駕駛之體能困難增加。對
    心理行為之影響為：產生情緒異常現象、步伐不平穩、言語
    不清、反應惡劣、記憶及判斷力受損、精神處於錯亂狀態。
    又BAC 超過0.15% ，對駕駛人能力之影響為：爛醉如泥、失
    去知覺可能致死、精神處於昏睡狀態。惟上述情形，係一般
    人飲酒後，通常會呈現之狀況，倘個人因體質狀況之不同，
    縱吐氣之酒精含量已達上開標準，個人顯現之狀況仍有可能
    因人而異，是各人酒後是否已達不能安全駕駛之程度，仍須
    從個案之具體事證上加以判斷。然本件被告於駕駛過程中，
    已無法正常駕駛於車道，高速衝撞路邊行人，顯無法正常駕
    駛，又被告經送醫後，於98年4 月25日下午2 時17分許，經
    警委由醫院對被告抽血檢測其酒精濃度，測得其血液中所含
    酒精濃度換算呼氣酒精濃度為每公升1.3 毫克，是依上揭說
    明，足徵被告當時因酒精因素，其注意力已異於常人，顯已
    達不能安全駕駛之程度無疑等情事，而認定被告確有過失致
    訴外人曾根死亡之犯行甚明，故予以論罪科刑。
四、本院刑事庭上開判決之認定依據及結論，既係經實質調查，
    又無不符經驗法則、論理法則之處，自足供為本件判斷之依
    據。況被告經本院合法通知，既不於言詞辯論期日到場爭執
    ，復未提出書狀作何聲明或陳述以供本院斟酌，本院因認原
    告主張之上開事實，已足認定無誤。
五、按因故意或過失，不法侵害他人之權利者，負損害賠償責任
    ；不法侵害他人致死者，被害人之父、母、子、女及配偶，
    雖非財產上之損害，亦得請求賠償相當之金額，民法第184
    條第1 項前段、第194 條分別定有明文。本件被告有上開過
    失致原告之父親即訴外人曾根於死之行為，業經認定無誤
    ；且被告之過失行為與訴外人曾根之死亡結果，衡諸經驗
    法則，其間有相當因果關係，亦無疑義，揆諸上揭法律規定
    ，原告就其等所受之非財產上損害，請求被告賠償慰撫金，
    於法洵屬有據。
六、末以，本院審酌本件車禍之經過全係被告酒後駕車之過失行
    為所致，訴外人曾根於正常步行途中遭被告駕車撞及，實
    屬猝不及防，本身並無過失；且訴外人曾根係經撞擊倒地
    受有上述多處嚴重傷害後死亡，則身為訴外人曾根子女之
    原告，面臨至親如此遭遇，悲痛逾恆，在所難免，其等所受
    精神上痛苦自相當重大。另參諸原告乙○○為47年5 月1 日
    生，於本件車禍事故時年紀49歲，學歷為國中畢業，經歷至
    目前止均在印染廠做印花工作，每月收入約3 萬元；原告甲
    ○○為49年6 月6 日生，於本件車禍事故時年紀47歲，學歷
    為國中畢業，經歷至目前止亦均在印染廠做印花工作，每月
    收入亦約3 萬元；原告丙○○則係52年12月16日生，於本件
    車禍事故時年紀44歲，學歷為國中肄業，經歷為清潔工，現
    在則為家庭主婦等情事，業經原告於本院99年7 月20日言詞
    辯論時自陳在卷（見本院卷第25頁、第26頁）。被告則為61
    年6 月21日生，於本件車禍時年紀37歲，有上開刑事判決之
    記載可憑及現今社會經濟狀況等一切情事，認原告主張其等
    所得請求被告賠償之慰撫金，扣除其等已領取之強制汽車責
    任險死亡給付150 萬元後，尚可共同請求100 萬元之部分，
    核屬適當可採。
七、從而，原告依民法侵權行為規定之法律關係，請求被告給付
    原告1 百萬元，為有理由，應予准許。
據上論結，本件原告之訴為有理由，依民事訴訟法第385 條第1
項前段、第78條，判決如主文。
中    華    民    國    99    年    9     月    20    日
              民事第二庭    法  官  張震武
以上正本係照原本作成
如對本判決上訴，須於判決送達後20日內向本院提出上訴狀
中    華    民    國    99    年    9     月    20    日
                            書記官  顏伯儒

司法院資訊處製作；財團法人民間司法改革基金會備份。
